【裁判字號】    95,易緝,31
【裁判日期】    950717
【裁判案由】    侵占
【裁判全文】
臺灣板橋地方法院刑事判決              95年度易緝字第31號
公  訴  人  臺灣板橋地方法院檢察署檢察官
被      告  乙○○
                    之3
上列被告因侵占案件，經檢察官提起公訴（92年度偵緝字第731
號），本院判決如下：
    主  文
乙○○意圖為自己不法之所有，而侵占自己持有他人之物，處拘
役伍拾玖日，如易科罰金，以銀元佰元即新台幣玖佰元折算壹
日。
    事  實
一、乙○○係車牌號碼P3－392 號營業小客車司機，於民國89年
    8 月28日晚間7 時15分許，駕駛上開營業小客車搭載乘客甲
    ○○至臺北市○○○路與遼寧街口，甲○○在該地點下車，
    並將其所有之萬寶龍牌黑色皮夾（內有國民身分證、汽車駕
    照、信用卡3 張、金融卡1 張及新臺幣〈下同〉3,300 元）
    遺留在車上。嗣於同日晚間7 時30分許，乙○○再搭載乘客
    羊光宗，羊光宗一上車即發現上開甲○○遺留之黑色皮夾，
    遂與乙○○一同至甲○○位於臺北縣永和市○○路○ 段17巷
    4 弄6 號10樓住處欲將皮包歸還，惟因甲○○未在上址住處
    ，羊光宗再打電話予甲○○之信用卡發卡銀行告知上情，乙
    ○○則建議羊光宗將該皮包交予其送往警察廣播電台招領，
    羊光宗將皮包交由乙○○處理後即下車離去。詎乙○○竟意
    圖為自己不法之所有，將該持有中之皮包，以易持有為所有
    之意，予以侵占入己。嗣甲○○經上開銀行通知其遺失之信
    用卡已遭羊光宗拾獲，甲○○打電話與之聯絡後得知該皮包
    交由乙○○送至相關單位招領，因皮包遲未送還，遂報警處
    理而查悉上情。
二、案經臺北市政府警察局中山分局報告臺灣臺北地方法院檢察
    署呈請臺灣高等法院檢察署檢察長令轉臺灣板橋地方法院檢
    察署檢察官偵查起訴。
    理  由
壹、程序部分：
一、按證人應命具結；證人依法應具結而未具結者，其證言不得
    作為證據，刑事訴訟法第186條第1項前段、第158條之3分別
    定有明文；又被告以外之人於偵查中向檢察官所為之陳述，
    除顯有不可信之情況者外，得為證據，同法第159條之1 第2
    項亦著有明文，此係因上開偵查中向檢察官所為之陳述雖仍
    為審判外之陳述，但立法者衡量刑事訴訟法規定檢察官代表
    國家偵查犯罪、實施公訴，依法有訊問被告、證人、鑑定人
    之權，證人、鑑定人且須具結，而實務運作時，偵查中檢察
    官向被告以外之人所取得之陳述，原則上均能遵守法律規定
    ，不致違法取供，其可信性極高，為兼顧理論與實務為由，
    而對「被告以外之人於偵查中向檢察官所為之陳述」，例外
    規定除有顯不可信之情況者外，得為證據。查本件證人蔡家
    隆、高金山、陳雋寶、江誌偉、郭挺生、羊光宗於偵查中向
    檢察官所為之證述，均經以證人身分具結，即已合於上開法
    定程序，且衡諸該等證人與被告俱不相識，亦無宿怨、並無
    設詞誣陷被告之動機，渠等於偵查中向檢察官所為之證言，
    核無顯不可信之情況，是渠等於偵查中之陳述自有證據能力
    。
二、按被告以外之人於審判外之陳述，雖不符刑事訴訟法第 159
    條之1 至第159條之4之規定，而經當事人於審判程序同意作
    為證據，法院審酌該言詞陳述或書面陳述作成時之情況，認
    為適當者，亦得為證據；當事人、代理人或辯護人於法院調
    查證據時，知有刑事訴訟法第159條第1項不得為證據之情形
    ，而未於言詞辯論終結前聲明異議者，視為有前項之同意，
    刑事訴訟法第159條之5亦有明文。查本件證人甲○○、羊光
    宗於警詢時所為之陳述，及臺北市政府消防局北市消大一字
    92年5月7日第00000000000號函、臺北市政府消防局95年4月
    24 日北市消指字第09531480100號，暨隨函檢附之出入登記
    簿及工作紀錄簿，雖係被告以外之人於審判外之陳述（含書
    面陳述），固屬傳聞證據，惟被告就前揭審判外陳述之證據
    能力，先後於本院準備程序及審判期日中均表示同意上開證
    據資料有證據能力，本院審酌證人甲○○僅為單純之被害人
    ，並無曲詞誣陷被告之動機，另證人羊光宗於警詢之證詞與
    偵查時結證情節一致，而上開函文資料，乃係臺北市政府消
    防局人員所做之書面陳述及紀錄文書，可信性甚高，核均無
    違法取證及證明力明顯過低之瑕疵，認以之作為證據為適當
    ，依前開規定，認前揭證據資料均例外有證據能力。
貳、實體部分：
一、訊據被告乙○○固坦承於上揭時、地與乘客羊光宗將乘客甲
    ○○所不慎遺留在上開營業小客車之萬寶龍牌黑色皮包送至
    臺北縣永和市○○路○ 段17巷4 弄6 號10樓住處欲將皮包歸
    還，惟適逢甲○○未在住處，因而自羊光宗處收受該皮包並
    表示願將該物送交警察廣播電台招領等情不諱，惟矢口否認
    有何侵占犯行，辯稱：伊係將皮包送至臺北市政府消防局第
    一大隊中正中隊交予當時站崗員警處理，並沒有將甲○○之
    皮包據為己有云云。惟查：上開犯罪事實，業據被害人甲○
    ○於警詢及本院調查時指述綦詳（詳臺灣臺北地方法院檢察
    署89年度偵字第19783 號卷第4 至6 頁、本院92年度易字第
    2243號卷第17頁），核與證人羊光宗於警詢、偵查中證述之
    情節相符（詳上開臺北地方法院檢察署89年度偵字第19783
    號卷第7 、22至23頁），且臺北市政府消防局第一大隊中正
    中隊係由所屬華山分隊擔任駐地安全維護工作，89年8 月28
    日當晚上班人員為中隊長蔡家隆及隊員高金山，並無受理拾
    獲物品案件，而華山分隊當天18時至24時，值班人員分別為
    陳雋寶、江誌偉、郭挺生等三員，該隊若有拾獲物品必會記
    載於工作紀錄簿上，工作紀錄簿並無受理拾獲物品案件之紀
    錄等情，此亦據證人蔡家隆、高金山、陳雋寶、江誌偉、郭
    挺生於偵查時結證在卷（詳92年度偵緝字第731 號卷第33頁
    ），復有臺北市政府消防局北市消大一字92年5 月7 日第00
    000000000 號函暨所附之出入登記簿及工作紀錄簿影本在卷
    可按（同上卷第27至30頁），足見被告並未於89年8 月28日
    18 時 至24時，將甲○○之皮包送至臺北市政府消防局第一
    大隊中正中隊招領甚明。被告於本院審理時嗣改稱：伊係於
    89年8 月29日凌晨零時至6 時許送到消防大隊交予值班人員
    云云，嗣經函詢該隊於上開時間之值班人員是否曾受理計程
    車司機乙○○拾獲乘客甲○○不慎遺失之皮包一事，該隊函
    覆以「該時段值班人員並無受理任何拾獲遺失皮包之案件」
    等語，此有臺北市政府消防局95年4 月24日北市消指字第09
    531480100 號函暨隨函檢附之工作紀錄簿影本1 份在卷可稽
    （詳本院卷第40至43頁），而該工作紀錄簿內確無受理被告
    拾得遺失物之紀錄，業據本院核閱無誤，被告亦未於89年8
    月29日凌晨零時至6 時許，將甲○○之皮包送至臺北市政府
    消防局第一大隊中正中隊招領之事實，已甚明確，是被告前
    開所辯顯與實情不符，不足採信。而被告既知拾獲他人遺失
    物應儘速交還本人或交由警察機關及有關單位供失主招領，
    然被告自羊光宗處受領該甲○○遺失之皮夾後，遲未見其將
    該皮夾交還甲○○，且未有任何送警招領之舉，益證被告確
    有將所持有之他人之物，據為己有之不法所有意圖甚明。綜
    上所述，本件事證業臻明確，被告犯行洵堪認定，應依法論
    科。
二、核被告乙○○所為，係犯刑法第335條第1項之普通侵占罪。
    爰審酌被告貪圖一己之私利而為本案犯行之犯罪動機、手段
    ，並考量其所侵占之財物價值非鉅，迄未賠償被害人甲○○
    之損失，暨其犯後猶否認犯行之態度等一切情狀，量處如主
    文所示之刑，以資懲儆。
三、按行為後法律有變更者，適用行為時之法律；但行為後之法
    律有利於行為人者，適用最有利於行為人之法律，刑法第2
    條第1 項定有明文。又比較適用最有利於行為人之法律，應
    就罪刑有關之一切情形，比較其全部之結果，而為一體之適
    用，不應一部分適用新法，一部分適用舊法（最高法院29年
    上字第964 號判例意旨參照）。查被告行為時刑法第41條第
    1 項前段規定：「犯最重本刑為5 年以下有期徒刑以下之刑
    之罪，而受6 個月以下有期徒刑或拘役之宣告，因身體、教
    育、職業、家庭之關係或其他正當事由，執行顯有困難者，
    得以1 元以上3 元以下折算一日，易科罰金」，又被告行為
    時之易科罰金折算標準，修正前罰金罰鍰提高標準條例第2
    條前段（現已刪除）規定，就其原定數額提高為100 倍折算
    1 日，被告行為時之易科罰金折算標準，應以銀元100 以上
    30 0元以下折算一日，經折算為新臺幣後，應以新臺幣300
    元以上900 元以下折算為一日。惟95年7 月1 日修正公布施
    行之刑法第41條第1 項前段則規定：「犯最重本刑為5 年以
    下有期徒刑以下之刑之罪，而受6 個月以下有期徒刑或拘役
    之宣告者，得以新臺幣1000元、2000元或3000元折算一日，
    易科罰金」，比較修正前後之易科罰金折算標準，以95年7
    月1 日修正公布施行前之規定，較有利於被告，則應依刑法
    第2 條第1 項前段，適用修正前刑法第41條第1 項前段規定
    ，爰依修正前刑法第41條第1 項前段、修正前罰金罰鍰提高
    標準條例第2 條規定，諭知被告所處之刑如易科罰金之折算
    標準，如主文所示。
據上論斷，應依刑事訴訟法第299條第1 項前段，刑法第335條第
1 項、刑法第2 條第1 項前段、修正前刑法第41條第1 項前段，
罰金罰鍰提高標準條例第1 條前段、修正前罰金罰鍰提高標準條
例第2 條、現行法規所定貨幣單位折算新台幣條例第2 條，判決
如主文。
本案經檢察官涂永欽到庭執行職務。
中    華    民    國    95    年    7     月    17    日
                刑事第十八庭審判長法  官  李幼妃
                                  法  官  張紹省
                                  法  官  鄭燕璘
以上正本證明與原本無異。
如不服本判決，應於判決送達後10日內，向本院提出上訴狀。
                                  書記官  呂紹明
中    華    民    國    95    年    7     月    17    日
附錄本案論罪科刑法條全文：
刑法第335條第1項：
意圖為自己或第三人不法之所有，而侵占自己持有他人之物者，
處5年以下有期徒刑、拘役或科或併科1千元以下罰金。


司法院資訊處製作；財團法人民間司法改革基金會備份。
